臺灣苗栗地方法院刑事判決
111年度金訴字第206號
公  訴  人  臺灣苗栗地方檢察署檢察官
被      告  巫秀彥



上列被告因違反洗錢防制法等案件，經檢察官提起公訴（111年
度偵字第8039號），因被告於本院準備程序中，就被訴之事實為
有罪之陳述，經本院告知簡式審判程序意旨，並聽取當事人之意
見後，本院合議庭裁定改依簡式審判程序審理，判決如下：
    主    文
甲○○幫助犯洗錢防制法第十四條第二項、第一項之洗錢未遂罪，
處有期徒刑壹月，併科罰金新臺幣伍仟元，罰金如易服勞役，以
新臺幣壹仟元折算壹日。緩刑貳年，緩刑期間付保護管束，並接
受法治教育參場次。
未扣案之犯罪所得新臺幣貳萬貳仟元沒收，於全部或一部不能沒
收或不宜執行沒收時，追徵其價額。
    犯罪事實
一、甲○○預見將銀行帳戶網路銀行帳號、密碼之重要個人資料提
    供他人時，有供不法詐騙份子利用，而幫助他人為財產犯罪
    之虞，且自該帳戶轉匯詐得款項後即會造成金流斷點、隱匿
    該犯罪所得之去向，產生逃避國家追訴、處罰之效果，竟基
    於縱若有人持該帳戶網路銀行帳號、密碼作為犯罪工具使用
    亦不違反其本意之幫助他人詐欺取財及幫助洗錢之不確定故
    意，於民國111年5月1日至同年月31日19時17分之間某時，
    在苗栗縣○○市○○路00號苗栗縣政府稅務局附近某統一超商旁
    ，將其申辦之第一商業銀行帳號：00000000000號帳戶（下
    稱一銀帳戶）網路銀行帳號、密碼，提供予真實姓名、年籍
    均不詳，通訊軟體Telegram暱稱「阿賢」之成年人使用，並
    因此取得新臺幣（下同）22,000元。嗣「阿賢」取得一銀帳
    戶資料後，即意圖為自己不法所有，基於詐欺取財、隱匿犯
    罪所得去向之犯意，於111年5月31日19時17分前某時，傳送
    內容：「賣家因4月18日未簽署蝦皮保障協議，商品無法賣
    出，賣場可能遭停權」之虛假訊息予乙○○，乙○○點選該訊息
    所附連結之網站，並填畢資料後，再假冒台北富邦銀行人員
    ，以電話向乙○○佯稱為簽署協定，須配合操作轉帳云云，致
    乙○○陷於錯誤，於111年5月31日19時17分許，匯款16,789元
    至一銀帳戶內。末因乙○○發覺受騙報警處理並通報為警示帳
    戶，及時圈存該款項，而未生隱匿詐欺犯罪所得去向之結果
    。
二、案經乙○○委任鍾細綢訴由苗栗縣警察局苗栗分局報告臺灣苗
    栗地方檢察署檢察官偵查起訴。
    理    由
壹、證據能力之說明
    本件被告甲○○所犯非死刑、無期徒刑或最輕本刑有期徒刑三
    年以上之罪，亦非高等法院管轄第一審案件，且於準備程序
    進行中，被告先就被訴事實為有罪之陳述，經告以簡式審判
    程序之旨，並聽取當事人之意見後，本院依刑事訴訟法第27
    3條之1第1項之規定，裁定由受命法官獨任進行簡式審判程
    序，是本件之證據調查，依刑事訴訟法第273條之2規定，不
    受同法第159條第1項、第161條之2、第161條之3、第163條
    之1及第164條至第170條規定之限制，合先敘明。
貳、實體方面
一、上開犯罪事實，訊據被告於本院準備程序及審理中均坦承不
    諱，核與告訴代理人鍾細綢於警詢時指述之情節大致相符（
    見偵卷第19至20頁），並有告訴人手機畫面截圖、自動櫃員
    機交易明細、一銀帳戶之客戶基本資料及歷史交易明細表、
    被告與「阿賢」之對話紀錄附卷可考（見偵卷第41至45、49
    至52、77頁），足認被告之任意性自白與事實相符，洵值採
    信。故本案事證明確，被告犯行堪以認定，應予依法論科。
二、論罪科刑：
  ㈠按刑法上之幫助犯，係對於犯罪與正犯有共同之認識，而以
    幫助之意思，對於正犯資以助力，且未參與實施犯罪之行為
    者而言（最高法院84年度台上字第5998號、88年度台上字第
    1270號判決意旨參照）。又行為人提供金融帳戶金融卡及密
    碼予不認識之人，非屬洗錢防制法第2條所稱之洗錢行為，
    不成立同法第14條第1項一般洗錢罪之正犯；如行為人主觀
    上認識該帳戶可能作為收受及提領特定犯罪所得使用，他人
    提領後即產生遮斷資金流動軌跡以逃避國家追訴、處罰之效
    果，仍基於幫助之犯意而提供，應論以幫助犯同法第14條第
    1項之一般洗錢罪（最高法院刑事大法庭108年度台上大字第
    3101號裁定意旨參照）。查被告將一銀帳戶之網路銀行帳號
    、密碼交予「阿賢」使用，使「阿賢」得基於詐欺取財之犯
    意對告訴人施加詐術，致使告訴人陷於錯誤而聽從指示匯款
    ，幸因即時圈存款項而未生隱匿犯罪所得之結果；惟被告僅
    單純提供一銀帳戶資料供人使用，且卷內亦無證據證明被告
    有參與詐欺取財、洗錢犯行之構成要件行為，應認純係出於
    幫助之意思而提供助力，揆諸前開說明，當屬幫助犯。是核
    被告所為，係犯刑法第30條第1項前段、第339條第1項之幫
    助詐欺取財罪、刑法第30條第1項前段、洗錢防制法第14條
    第2項、第1項之幫助洗錢未遂罪。
  ㈡被告以一行為提供一銀帳戶資料，同時觸犯上開2罪名，為想
    像競合犯，應依刑法第55條前段規定，從一重之幫助洗錢未
    遂罪處斷。
  ㈢刑之加重、減輕事由：
    ⒈被告基於幫助之犯意而為之，為幫助犯，爰依刑法第30條
      第2項規定，按正犯之刑減輕之。
    ⒉又被告已著手為幫助洗錢之行為，惟因金融機構及時圈存
      款項，而未生隱匿犯罪所得之結果，其犯罪尚屬未遂，爰
      依刑法第25條第2項規定，按既遂犯之刑減輕之。
    ⒊再按犯前2條之罪，在偵查或審判中自白者，減輕其刑，洗
      錢防制法第16條第2項定有明文。查被告就本案幫助洗錢
      未遂之犯行，業於本院審理中坦承不諱（見本院卷第43頁
      ），應依上開規定減輕其刑；另因本案有上開數種刑之減
      輕事由，爰依法遞減之。
  ㈣爰以行為人之責任為基礎，審酌日常生活中，不法之徒利用
    人頭帳戶進行詐騙他人錢財犯行，經傳播媒體多所報導，政
    府機關亦廣為宣導，一般稍具知識之人，對此情形亦難諉以
    不知。則被告既為成年人，且具有通常生活智識及經驗，理
    應對於提供帳戶予他人，可能遭他人作為犯罪工具使用、更
    將造成犯罪偵查機關追查贓款、查獲犯罪行為人之困難有高
    度認識，竟因個人金錢需求，未經查證而率然提供一銀帳戶
    資料供他人為不法使用，助長詐欺取財犯罪風氣，並幫助他
    人隱匿詐欺不法所得真正去向（本案幸因及時圈存款項而未
    遂），對社會秩序已有重大危害，所為實有不該；兼衡被告
    犯後坦承犯行、正視己過之態度，再參酌其未實際參與本案
    詐欺取財、洗錢之犯行，可責難性較輕，與犯罪動機、手段
    、目的，自陳高職畢業之智識程度，現從事科技業作業員、
    每月收入約3萬元，需扶養同住之母親及未成年女兒之家庭
    生活狀況（見本院卷第43頁），及告訴人遭詐騙之金額等一
    切情狀，量處如主文第1項所示之刑，並就罰金刑部分諭知
    易服勞役之折算標準，以資懲儆。
  ㈤另被告未曾因故意犯罪受有期徒刑以上刑之宣告，有臺灣高
    等法院被告前案紀錄表在卷可憑，其因未詳加查證而貿然提
    供一銀帳戶資料供他人為不法使用，固非可取；惟本院認刑
    罰固屬國家對於犯罪之人，以剝奪法益之手段，所加之公法
    制裁，惟其積極目的，則在預防犯人之再犯，故對於初犯、
    惡性未深者，若因偶然觸法即置諸刑獄，自非刑罰之目的。
    而被告對於本案犯行尚能坦承不諱，犯後態度良好，是本院
    認被告經本案偵、審程序，應已深刻體會謹慎篤行之重要性
    ，將來得敦促其對自我行為之控制、謹慎保管個人重要資料
    ，信無再犯之虞，故本案所宣告之刑以暫不執行為適當，爰
    依刑法第74條第1項第1款規定，予以宣告緩刑2年，以勵自
    新。且為促使被告尊重法律規範秩序，強化其法治觀念並深
    切記取教訓，本院認有課予被告一定負擔之必要，爰參酌被
    告之職業、資力、年紀等情，依刑法第74條第2項第8款規定
    ，命被告應於緩刑期間接受如主文第1項所示場次之法治教
    育課程；併依刑法第93條第1項第2款規定，諭知被告於緩刑
    期間付保護管束，俾予適當追蹤及輔導，以符合緩刑目的。
    倘被告違反上開負擔情節重大，足認原宣告之緩刑難收其預
    期效果，而有執行刑罰之必要，依刑法第75條之1第1項第4
    款規定，得撤銷緩刑之宣告，併予敘明。
三、沒收部分：
  ㈠被告於偵查中供稱：將一銀帳戶資料交予「阿賢」使用，對
    方有給伊22,000元之金錢等語（見本院卷第42頁），是該金
    額即為被告之本案犯罪所得，且未扣案，應依刑法第38條之
    1第1項前段、第3項規定宣告沒收，併諭知於全部或一部不
    能沒收或不宜執行沒收時，追徵其價額。
  ㈡又按犯第14條之罪，其所移轉、變更、掩飾、隱匿、收受、
    取得、持有、使用之財物或財產上利益，沒收之，洗錢防制
    法第18條第1項前段固有明文。惟被告既無掩飾隱匿詐欺贓
    款之犯行（且本案詐得款項業已圈存而未遭轉帳），尚非洗
    錢防制法第14條第1項之正犯，自無上開條文適用。
據上論斷，依刑事訴訟法第273條之1第1項、第299條第1項前段
，洗錢防制法第2條第2款、第14條第1項、第2項、第16條第2項
，刑法第11條前段、第30條第1項前段、第2項、第339條第1項、
第55條、第25條第2項、第42條第3項前段、第74條第1項第1款、
第2項第8款、第93條第1項第2款，刑法施行法第1條之1第1項，
判決如主文。
本案經檢察官呂宜臻提起公訴，檢察官林宜賢到庭執行職務。
中　　華　　民　　國　　111 　年　　11　　月　　17　　日
                  刑事第三庭  法  官  申惟中
以上正本證明與原本無異。　　　　　　　　　　　　　　　　如不服本判決應於收受判決後20日內向本院提出上訴書狀，並應敘述具體理由。其未敘述上訴理由者，應於上訴期間屆滿後20日內向本院補提理由書(均須按他造當事人之人數附繕本)「切勿逕送上級法院」。告訴人或被害人如對本判決不服者，應具備理由請求檢察官上訴，其上訴期間之計算係以檢察官收受判決正本之日期為準。　　　　　　　　　　　　　　　　　　　　　　　    　　　　　　　　　　　　　書記官　陳邦旗　　　　　　
中　　華　　民　　國　　111 　年　　11　　月　　17　　日
附錄本案論罪科刑法條：
中華民國刑法第30條
幫助他人實行犯罪行為者，為幫助犯。雖他人不知幫助之情者，
亦同。
幫助犯之處罰，得按正犯之刑減輕之。

中華民國刑法第339條
意圖為自己或第三人不法之所有，以詐術使人將本人或第三人之
物交付者，處 5 年以下有期徒刑、拘役或科或併科 50 萬元以
下罰金。
以前項方法得財產上不法之利益或使第三人得之者，亦同。
前二項之未遂犯罰之。

洗錢防制法第14條
有第二條各款所列洗錢行為者，處 7 年以下有期徒刑，併科新
臺幣 5 百萬元以下罰金。
前項之未遂犯罰之。
前二項情形，不得科以超過其特定犯罪所定最重本刑之刑。